【裁判字號】    97,上訴,1568
【裁判日期】    971215
【裁判案由】    違反槍砲彈藥刀械管制條例等
【裁判全文】
臺灣高等法院高雄分院刑事判決        97年度上訴字第1568號
上  訴  人  臺灣屏東地方法院檢察署檢察官
上  訴  人
即  被  告  甲○○
選任辯護人  王文雄律師
上列上訴人因被告違反槍砲彈藥刀械管制條例等案件，不服臺灣
屏東地方法院96年度重訴字第5 號中華民國97年6 月30日第一審
判決（起訴案號：臺灣屏東地方法院檢察署95年度偵字第2760、
3053號），提起上訴，本院判決如下：
    主  文
原判決關於被訴販賣第二級、第三級毒品部分撤銷。
甲○○販賣第二級毒品罪，處有期徒刑伍年貳月。扣案第二級毒
品搖頭丸膠囊伍顆（驗後淨重零點捌肆公克，內含甲基安非他命
、MDMA、愷他命成分），均沒收銷燬之。扣案第三級毒品、愷他
命伍小包（驗後總重參點參壹伍公克）、金屬管壹支，均沒收。
其餘上訴部分（被訴非法持有彈藥之主要零件及非法製造爆裂物
部分）駁回。
    事  實
一、甲○○前於民國92年間因施用第二級毒品MDMA案件，經臺灣
    屏東地方法院92年度毒聲字第1079號裁定送勒戒所觀察、勒
    戒後，認無繼續施用毒品之傾向，由臺灣屏東地方法院檢察
    署檢察官於92年10月16日，以92年度毒偵字第975 號不起訴
    處分確定。詎甲○○仍不知悔改，明知搖頭丸及愷他命分別
    為毒品危害防制條例所公告管制之第二、三級毒品，不得販
    賣，竟意圖營利而基於販賣第二級毒品搖頭丸（MDMA）及第
    三級毒品愷他命之犯意，於94年7 、8 月間某日在高雄市新
    興區○○○路206 號9 樓「聖堂（後改名為神話）」ＰＵＢ
    店向真實姓名不詳之成年人，以每顆搖頭丸新臺幣（下同）
    200 元、1 公克愷他命1 包1,000 元之代價，同時販入搖頭
    丸2 顆（內含MDMA及甲基安非他命成分）及愷他命1 包，再
    於不詳時間，在其位於屏東縣萬丹鄉○○村○○路328 號住
    處，使用夾鏈袋及其不知情母親所服用藥物之膠囊，著手將
    上開購得毒品壓碎研磨後，摻入普拿疼（Acetaminophen）
    及鹽後，將上開搖頭丸2 顆及愷他命1 包分別改裝成5 顆搖
    頭丸膠囊、6 顆K 他命膠囊及5 小包愷他命，預備供兜售之
    用。嗣於95年2 月24日凌晨3 時許，甲○○離開上開「神話
    」ＰＵＢ店之際為警攔檢查獲，並扣得上開已分裝之搖頭丸
    膠囊5 顆（驗後淨重0.84公克，內共含有甲基安非他命、MD
    MA、愷他命成分）、愷他命5 小包（驗後總重3.315 公克，
    內含有愷他命、普拿疼成分）及金屬管1 支（沾有愷他命、
    普拿疼成分）。
二、案經高雄市政府警察局新興分局報告臺灣高雄地方法院檢察
    署呈請臺灣高等法院高雄分院檢察署核轉本署及屏東縣警察
    局屏東分局報告臺灣屏東地方法院檢察署檢察官偵查起訴。
    理  由
壹、程序部分：
一、按「被告之自白，非出於強暴、脅迫、利誘、詐欺、疲勞訊
    問、違法羈押或不正之方法，且與事實相符者，得為證據」
    ；又「被告陳述其自白係出於不正之方法者，應先於其他事
    證而為調查」，刑事訴訟法第156 條第1 項及第3 項前段分
    別定有明文。被告甲○○雖辯稱：為警查獲製作筆錄前，警
    察要我承認販賣毒品，否則會對我不利等語（見本院卷第73
    頁），惟查：被告於95年2 月24日為警查獲當日之警詢筆錄
    及偵查筆錄均有提及有欲販賣或轉讓毒品之供述，於95年3
    月16日偵查中復為相同或類似供述（見偵查3 卷第20-21 頁
    筆錄），而上開筆錄經本院勘驗其錄音內容，筆錄記載內容
    與被告供述意思相符，且筆錄製作過程，被告談話自然，未
    發現有不當取供情形，有本院刑事勘驗筆錄在卷可稽（見本
    院卷第64-74 頁）。又證人即查獲本案員警潘明煌於本院明
    確證稱並無強要被告承認販毒情事（見本院卷第90-94 頁）
    。是依上開證據資料觀之，被告於查獲後事隔3 週後，仍對
    檢察官做出欲販賣或轉讓毒品之供述，本院復查無其他非出
    於自由陳述之情事，足認被告於警詢、移送檢察官複訊及95
    年3 月16日偵查時所為供述，均係出於自由意思，具有證據
    能力。
二、按被告以外之人於審判外之陳述雖不符刑事訴訟法第159 條
    之1 至之4 等4 條之規定，惟經當事人於審判程序同意作為
    證據，法院審酌該言詞陳述或書面陳述作成時之情況，認為
    適當者，亦得為證據，刑事訴訟法第159 條之5 第1 項定有
    明文。查本案據以認定犯罪事實存否之被告以外之人之其他
    言詞或書面陳述，業經檢察官、被告及辯護人於本院準備程
    序明示同意作為證據，法院審酌上開卷內筆錄作成時，並無
    不當取供之情形，認為以之作為本案證據均屬適當，是以上
    開證據資料，均具有證據能力。
三、原審判決主文諭知「其餘被訴第二級、第三級毒品無罪」部
    分之事實，公訴人雖未對之提起上訴，惟公訴人認該部分與
    其他被訴第二級、第三級毒品有罪部分有連續犯裁判上一罪
    關係，依刑事訴訟法第348 條第2 項規定，被告對被訴第二
    級、第三級毒品有罪部分上訴，其效力亦及於被訴第二級、
    第三級毒品無罪部分。
貳、販賣第二、三級毒品部分：
一、訊據上訴人即被告甲○○固坦承於上開時地購入搖頭丸及愷
    他命等情，惟矢口否認有意圖營利而販入第二級毒品搖頭丸
    及第三級毒品之犯行，辯稱：買入的毒品是自己要施用，自
    己購入後，因為看到新聞報導好奇，所以才在毒品中加入普
    拿疼及鹽予以分裝，我攜帶扣案毒品到「神話」ＰＵＢ店，
    是要帶去玩的等語。經查：
  (一)被告係意圖販賣毒品牟利，而於上開時地以每顆搖頭丸200
    元、1 公克愷他命1 包1,000 元之代價，同時販入搖頭丸2
    顆及愷他命1 包等情，業據其於警詢供稱：「我的毒品愷他
    命是向別人購買K 他命後，回來在自己摻雜普拿疼及鹽，所
    以自己的毒品爛，要賣比較便宜。」、「我因為家裡環境不
    好，以前向家人拿了不少錢，所以想賣毒品賺點錢自己用。
    」（見警1 卷第2 頁以下），於偵查中供中供稱：「我有將
    分裝後的愷他命提供給網路上之朋友，他們嘗試後若有效，
    再以愷他命每顆200 元向我買，但網友認為無效，將愷他命
    退還給我，沒有給我任何錢」（見偵查3 卷第20頁及本院卷
    72頁勘驗筆錄）等情明確。被告既是將購入毒品分裝後欲販
    賣牟利，其於購入上開毒品時，確有欲販賣毒品牟利意圖，
    堪以認定。
  (二)被告雖於本院審理時否認有意圖營利而販入第二級毒品搖頭
    丸及第三級毒品K 他命之犯行，惟被告以每顆搖頭丸200 元
    、1 公克愷他命1 包1,000 元之代價，同時買入搖頭丸2 顆
    及愷他命1 包，再於其位於屏東縣萬丹鄉○○村○○路328
    號住處，使用夾鏈袋及其不知情母親所服用藥物之膠囊，著
    手將上開購得毒品磨粉後，摻入普拿疼及鹽後，將上開搖頭
    丸2 顆及愷他命1 包分別改裝成5 顆搖頭丸膠囊、6 顆愷他
    命膠囊及5 小包愷他命之事實，業據其於偵查中及原審法院
    審理時供明在卷，衡諸常情，倘若被告並無販賣意圖而買入
    上開毒品供己施用，其大可依自己使用之劑量，酌予施用上
    開毒品。茲其大費周章將上開毒品分別磨成粉狀後，然後又
    摻入普拿疼及鹽，並將之改裝成5 顆搖頭丸膠囊、6 顆愷他
    命膠囊及5 小包愷他命，使之符合一般毒品交易之包裝及劑
    量，益徵其確有將所購入毒品分裝後，欲供做販賣之意圖。
  (三)被告雖辯稱所購入毒品係供自己要施用等語，惟被告為警查
    獲採尿送檢驗結果，其尿液只有愷他命呈陽性反應，此有高
    雄市立凱旋醫院濫用藥物尿液檢驗報告在卷可稽（見偵查3
    卷第27頁）。被告既同時持有搖頭丸及愷他命為警查獲，倘
    如被告所辯，其購買上開毒品，係要供己施用，則為何其尿
    液檢驗結果，只有愷他命呈陽性反應，而無搖頭丸呈陽性反
    應，顯見被告上開所辯不足採信。另被告自承販入上開搖頭
    丸2 顆後，只分裝成5 顆搖頭丸膠囊，即為扣案之5 顆膠囊
    ，若被告果係基於自行施用之意而分裝，顯不可能於販入近
    半年後，仍未施用，可見其於警訊中稱係為賣出而販入該第
    二級毒品等語，應屬實情。是其持有搖頭丸，非供自己施用
    而係欲供販賣之用，應堪認定。
  (四)被告辯護人雖為被告辯稱：被告販入毒品部分，僅有被告之
    自白，並無其他積極證據佐證。惟查，被告上開意圖營利而
    販入毒品之犯行，除有被告於警詢、偵查中之自白外，並有
    被告將毒品摻入普拿疼及鹽而加以分裝之事實加以佐證，復
    有已分裝之5 顆搖頭丸膠囊、愷他命5 小包及沾有愷他命之
    金屬管1 支扣案足資佐證。又上開扣案之5 顆膠囊（驗後淨
    重0.84公克），經送驗結果，內共含有甲基安非他命、MDMA
    、K 他命成分，有高雄醫學大學附設中和紀念醫院檢驗報告
    及行政院衛生署管制藥品管理局鑑定書可稽，另扣案之愷他
    命5 小包（驗後總重3.315 公克），經送驗結果，亦含有愷
    他命、普拿疼成分；金屬管1 支，則沾有愷他命、普拿疼成
    分，亦有行政院衛生署管制藥品管理局鑑定書可憑，經核上
    開檢驗結果，均與被告之自白相符，故上開事證，均足以做
    為被告之自白之補強證據。
  (五)綜上所述，被告所辯均屬卸責之詞，委無足採。本件事證明
    確，犯行堪以認定，應依法論科。
二、按搖頭丸及愷他命係毒品危害防制條例第2 條第2 項第2、3
    款所稱之第二級及第三級毒品；又販賣毒品罪，不以販入之
    後，復行賣出為必要，只須意圖營利而販入或賣出，有一於
    此，犯罪即應成立（最高法院92年度臺上字第7046號、第26
    41號判決意旨參照）。本件被告意圖營利而一次販入搖頭丸
    及愷他命，雖未及賣出即為警查獲，仍應依販賣第二、三級
    毒品既遂罪論處。是核被告所為，係犯毒品危害防制條例第
    4 條第2 項之販賣第二級毒品既遂罪及第4 條第3 項之販賣
    第三級毒品既遂罪。被告持有第二級毒品行為，為販賣第二
    級毒品犯行所吸收，不另論罪（單純持有三級毒品並不購成
    犯罪）。被告以一販入行為同時觸犯販賣第二級毒品罪及販
    賣第三級毒品罪，屬想像競合，應從一重之販賣第二級毒品
    罪處斷。被告所犯販入第二級毒品罪，法定刑為7 年以上有
    期徒刑或無期徒刑，惟被告販入之數量甚微，遠不及一般大
    盤商、中盤商毒販之販毒數量，且其僅有販入1 次行為，未
    及販出即為警查獲，尚未讓毒品流入市面造成實害，所為對
    他人及國家社會法益侵害之程度相對較輕，於此情節下，縱
    對之科以最低度法定刑猶嫌過重，在客觀上以一般國民生活
    經驗法則為之檢驗，實屬情輕法重，當足引起一般人之同情
    ，故本院認為有足資憫恕之處，爰依刑法第59條規定予以酌
    減其刑。
三、原審據以論處被告罪刑，固非無見；惟查：(1)檢察官就被告
    販賣第二級及第三級毒品犯行，係以想像競合犯及連續犯之
    裁判上一罪予以起訴，審理結果，認為被告係一次販入第二
    級及第三級毒品之想像競合犯，其餘被訴販賣第二級、第三
    級毒品部分之犯行，證據不足（詳後論述）。因檢察官認該
    無罪部分與前開有罪部分，有連續犯裁判上一罪關係，是於
    判決主文應不另為無罪之諭知，原審就其餘被訴販賣第二級
    、第三級毒品部分於主文另諭知無罪，尚有未合。(2)按毒品
    危害防制條例第2 條第2 項規定，毒品依其成癮性、濫用性
    及對社會危害性分為四級，並就製造、運輸、販賣、意圖販
    賣而持有、以非法方法使人施用、引誘他人施用及轉讓不同
    品項之毒品等行為，分別定其處罰。至施用或持有第三、四
    級毒品，因其可罰性較低，故未設處罰之規定，僅就施用及
    持有第一、二級毒品科以刑罰。惟鑑於第三、四級毒品均係
    管制藥品，特於同條例第11條之1 明定無正當理由，不得擅
    自持有；第18條第1 項後段復規定查獲之第三、四級毒品，
    無正當理由而擅自持有者，沒入銷燬之。從而，依同條例第
    18 條 第1 項後段應沒入銷燬之毒品，專指查獲施用、持有
    第三、四級毒品而言；倘係查獲製造、運輸、販賣、意圖販
    賣而持有、以非法方法使人施用、引誘他人施用或轉讓第三
    、四級毒品，既屬同條例相關法條明文規定處罰之犯罪行為
    ，即非該條項應依行政程序沒入銷燬之範圍。又同條例第19
    條第1 項所定「供犯罪所用或因犯罪所得之物」，係指犯第
    4 條至第9 條、第12條、第13條或第14條第1 項、第2 項之
    罪所用或所得之物，不包括毒品本身在內，是尚不得援用此
    項規定為第三、四級毒品之沒收依據。以犯第4 條第3 項販
    賣第三級毒品罪為例，第三級毒品本身為其販賣之標的，非
    屬供「販賣第三級毒品所用之物」；必係遂行販賣該毒品使
    用之物，始屬「供犯罪（犯第4 條第3 項之販賣第三級毒品
    罪）所用之物」，其理至明。又同條例對於查獲之製造、運
    輸、販賣、意圖販賣而持有、以非法方法使人施用、引誘他
    人施用及轉讓第三、四級毒品之沒收，並無特別規定，如其
    行為已構成犯罪，則該毒品即屬不受法律保護之違禁物，應
    回歸刑法之適用，依刑法第38條第1 項第1 款之規定沒收之
    （最高法院95年台上字第5252號判決意旨參照）。原判決以
    扣案愷他命5 小包及扣案之金屬管1 支，沾有愷他命成分，
    難以析離，應將其整體視為毒品，而依毒品危害防制條例第
    18條第1 項規定沒收銷燬，揆諸上開說明，即有判決適用法
    則不當。
四、爰審酌被告前有施用毒品經觀察勒戒紀錄，有台灣高等法院
    被告前案紀錄表在卷可稽，其素行不佳，本次為貪圖金錢利
    益，竟罔顧施用毒品對人體所生之危害，而販入第二級毒品
    及第三級毒品，實有不該，惟念其年紀尚輕，且僅係高中肄
    業，所受教育程度不高，且毒品尚未賣出，並斟酌其犯罪動
    機、目的、手段、所生損害及犯後態度等一切情狀，量處如
    主文所示之刑，以資懲儆。至扣案之第二級毒品搖頭丸膠囊
    5 顆（驗後淨重0. 84 公克、內共含有甲基安非他命、MDMA
    、愷他命成分），應依毒品危害防制條例第18條第1 項規定
    諭知沒收銷燬。至扣案之第三級毒品愷他命5 小包（驗後總
    重3.315 公克，其包裝袋已沾黏毒品成分，難以析離，應將
    其整體視為毒品），及扣案金屬管1 支，經送驗結果，沾有
    愷他命成分，難以析離，應將其整體視為毒品，應依刑法第
    38條第1 項第1 款規定諭知沒收。另扣案之電子磅秤1 個、
    卡片1 張，則無法證明與販入毒品有關，爰不予以沒收，併
    此敘明。
五、不另為無罪諭知部分：
  (一)公訴意旨略以：被告透過網際網路聯繫，連續於(1)94年12月
    中旬某日，在屏東縣萬大橋處，以每顆K 他命膠囊200 元之
    價格，出售3 顆K 他命膠囊予綽號「小妞」及二名真實姓名
    不詳女子之三位女性網友。(2)94年12月底間某日，在相同地
    點，以相同價格出售K 他命三顆膠囊予上開三位女性網友。
    (3)與真實姓名不詳男子約定於95年2 月24日1 時許，在前址
    「神話」ＰＵＢ店碰面，以每顆搖頭丸膠囊不詳之代價及每
    小包K 他命四至五百元之代價，交易上開第二級毒品及第三
    級毒品，被告遂攜帶上開6 顆愷他命膠囊以外之全數已分裝
    之第二級毒品及第三級毒品依約前往，惟因被告遲至同日2
    時許始到達約定地點，已不見該約定之真實姓名不詳男子而
    販賣第二級毒品及第三級毒品未遂。因認被告涉犯毒品危害
    防制條例第4 條第2 項、第3 項販賣第二級及第三級毒品罪
    嫌。
  (二)本件公訴人認被告有上開犯行，無非係以被告自白、搜索扣
    押證物，及內政部警政署刑事警察局鑑定報告為其主要論據
    。訊之被告堅決否認有上開販賣毒品犯行，辯稱：我是因為
    在警詢及偵查中緊張，才會供稱有販賣毒品等語，經查：
  1.按「被告或共犯之自白，不得作為有罪判決之唯一證據，仍
    應調查其他必要之證據，以察其是否與事實相符。」，刑事
    訴訟法第156 條第2 項定有明文。本件被告固於警詢、偵查
    中，曾供稱有販賣6 顆愷他命一情，惟其嗣後又否認有販賣
    毒品之犯行，並改稱其僅係轉讓毒品，並非販賣毒品，且於
    本院審理時，亦否認有上開販賣毒品犯行，足見其自白，前
    後矛盾，是否全然可信，已非無疑。又被告販入搖頭丸2 顆
    及愷他命1 包，再將上開購得毒品分裝成5 顆搖頭丸膠囊、
    6 顆愷他命膠囊及5 小包愷他命。嗣於95年2 月24日為警查
    獲，並扣得5 顆搖頭丸膠囊及5 小包愷他命，供稱6 顆愷他
    命膠囊販賣予網友云云，然被告有施用愷他命習慣，此據其
    陳明在卷，並有尿液檢驗報告可證。被告茍將6 顆愷他命膠
    囊販賣他人，被告何來愷他命施用，是被告辯稱愷他命膠囊
    自行施用，堪以採信。再者，被告所供稱買受或轉讓毒品者
    之姓名、年籍皆不詳，均無法傳喚到庭作證，且販賣時間、
    地點、價格亦不明確，檢察官亦未提出其他補強證據，自難
    遽以認定被告有上開販賣愷他命之犯行。
  2.被告對上開95年2 月24日販賣毒品犯行，於警詢係供稱：「
    今日為警查獲之搖頭丸5 顆及愷他命5 包，拿到神話PUB 是
    我男性朋友生日我要送他免費吸食」（見警1 卷第3 頁），
    於偵查中係供稱：「查獲之搖頭丸係朋友生日，要帶去幫朋
    友慶生使用。查獲之愷他命是我自己施用」（見偵查3 卷第
    21頁），均未供述扣案毒品係要賣給不知名之男子，是公訴
    人認此部分被告自白犯行，尚有誤會。又依證人即查獲本案
    員警潘明煌於本院審理到庭證稱：有關被告為警查獲當時之
    細節已忘記，不清楚被告當時是否與人約定交易毒品等情（
    見本院卷第90-94 頁筆錄），亦難認定被告有販賣毒品未遂
    之犯行。
  3.綜上所述，本案雖有上開扣案毒品為警查獲，惟並無其他補
    強證據，足認被告確有公訴人所指販毒之犯行。是公訴人認
    被告有販賣第二級及第三級毒品犯行，證據尚有未足，原應
    為無罪諭知，惟因公訴意旨認上開無罪部分與前開有罪部分
    ，有連續犯裁判上一罪關係，爰不另為無罪之諭知。
參、被訴製造爆裂物部分：
一、公訴意旨略以：被告明知爆裂物及爆裂物之主要組成零件火
    藥，係槍砲彈藥刀械管制條例所列管之違禁物，未經主管機
    關許可，不得非法製造及持有。竟於94年8 月18日中秋節時
    ，在屏東縣萬丹鄉新鐘村某雜貨店以二千餘元之代價，購買
    1 箱（20支）高空煙火（1 支內含2 顆高空煙火球、1 支引
    信、1 包黑色火藥）後，於同月間某日，在其位於屏東縣萬
    丹鄉○○村○○路238 號住處，(1)將上開高空煙火全數拆卸
    ，取得20包黑色火藥（總重985.8 公克），未受許可而無故
    持有之。(2)基於製造爆裂物之犯意，於上開時地，將長約11
    .8 公 分及13.4公分之引信各1 條，接續各自連結至2 顆高
    空煙火球之點火頭，再以紙質膠帶固定方式，接續加工製造
    具有殺傷力或破壞性之土製爆裂物2 顆。嗣於95年5 月10日
    為警持搜索票在被告上開住處搜索扣得上開土製爆裂物2 顆
    及預備供製造土製爆裂物之市售高空煙火彈5 顆、黑色火藥
    20包、引信5 條及不具殺傷力之土製非爆裂物1 顆。因認被
    告涉犯槍砲彈藥刀械管制條例第13條第4 項非法持有彈藥之
    主要零件罪嫌及同條例第7 條第1 項非法製造爆裂物罪嫌。
二、按犯罪事實應依證據認定之，無證據不得認定犯罪事實。不
    能證明被告犯罪者，應諭知無罪之判決，刑事訴訟法第154
    條第2 項、第301 條第1 項分別定有明文。次按認定犯罪事
    實所憑之證據，雖不以直接證據為限，間接證據亦包括在內
    ；然而無論直接或間接證據，其為訴訟上之證明，須於通常
    一般之人不致有所懷疑，而得確信其為真實之程度者，始得
    據為有罪之認定，倘其證明尚未達到此一程度，而有合理之
    懷疑存在時，即無從為有罪之認定（最高法院76年台上字第
    4986號判例意旨參照）。
三、本件公訴人認被告有上開犯行，無非係以搜索扣押證物及內
    政部警政署刑事警察局鑑定報告為其主要論據。
四、訊之被告堅決否認有非法持有彈藥之主要零件及非法製造爆
    裂物犯行，辯稱：我是買一箱高空煙火後，因部分煙火筒浸
    溼，我才拆開煙火筒，倒出裡面之火藥及煙火球，我並無製
    造爆裂物或非法持有彈藥之主要零件等語，經查：
  (一)扣案之高空煙火球7 顆及黑色火藥20包，經檢察官依職權囑
    託內政部警政署刑事警察局鑑定結果認為：【土製爆裂物7
    顆，其中編號1 重90公克、編號2 重141.2 公克，該編號1
    、2 經拆解，該兩枚爆裂物係以高空煙火球改裝，在點火頭
    上各以11.8公分及13.4公分長爆引連接，以紙質膠帶將爆引
    固定，使該兩枚高空煙火球已成為可點火投擲具有殺傷力之
    爆裂物，認屬槍砲彈藥刀械管制條例所列管之爆裂物。其餘
    編號3 、4 、5 、6 、7 之高空煙火球，則係拆下之煙火球
    ，尚未經改造組成爆裂物，認非屬槍砲彈藥刀械管制條例所
    列管之爆裂物。另外黑色火藥20包，係裝於1 袋中，總重98
    5.8 公克，取樣1 公克鑑識結果，認為係煙火類火藥，依內
    政部86年11月24日台（86）內警字第867068 3號公告，火藥
    屬炸彈或爆裂物之主要組成零件，係屬槍砲彈藥刀械管制條
    例所列管】，此有該局之鑑驗通知書在卷可稽（見偵查2 卷
    第7 頁）。依據上開鑑定報告，檢察官認為被告涉犯槍砲彈
    藥刀械管制條例第13條第4 項非法持有彈藥之主要零件罪嫌
    及同條例第7 條第1 項非法製造爆裂物罪嫌。
  (二)惟按依槍砲彈藥刀械管制條例第4 條第1 項第2 款規定，所
    謂「彈藥」，係指前款各式槍砲所使用之砲彈、子彈及其他
    具有殺傷力或破壞性之各類炸彈、爆製物。而所謂「爆製物
    」則係具有爆發性及破壞力，可於瞬間將人及物殺傷或毀損
    者之物品而言。經查高空煙火球，係一般慶典活動施放所用
    之物，其於近距離或室內雖會造成燃燒及爆震的傷害，但有
    別於一般以殺傷人員為目的的爆裂物構造，不會直接產生金
    屬或玻璃等硬質碎片傷人。按判斷是否為爆裂物，應以其有
    無「殺傷力」或「破壞性」為斷，區別市售高空煙火球與槍
    砲彈藥刀械管制條例所管制之爆裂物之處，應在於槍砲彈藥
    刀械管制條例所管制之爆裂物其構造係以殺傷人、物為目的
    ，而市售高空煙火球則非以殺傷人、物為目的。而本件扣案
    之高空煙火球7 顆，既係自高空煙火之發射紙筒內取出其內
    之煙火球，而煙火球係煙火之主要組成成分，該含有發射筒
    之煙火既屬高空煙火，在煙火成分、結構性質及爆炸威力均
    未變異之下，豈有反將未含有發射筒之高空煙火內容物係屬
    爆裂物之理，況且本件被告僅將其中編號1 、2 兩顆高空煙
    火球，在點火頭上各以11.8公分及13.4公分長爆引連接，以
    紙質膠帶將爆引固定，並未添加入任何含金屬、玻璃、石塊
    等硬物，僅單純的用引信將兩顆高空煙火球連結起來而已，
    在外觀上仍為兩顆高空煙火球，此有照片6 張在卷可稽（見
    警2 卷第16-18 頁），顯見本件扣案物品並未加強該高煙火
    球之引爆力，自非以殺傷人、物為目的之爆裂物。
  (三)主管機關於制定槍砲彈藥刀械管制條例用以管制爆裂物後；
    復於92年12月24日公布爆竹煙火管理條例，藉以管制高空煙
    火及一般爆竹煙火，顯見主管機關有意將高空煙火及一般爆
    竹煙火排除在爆裂物之外，而分別管制，是高空煙火及一般
    爆竹煙火既係供節慶、娛樂及觀賞之用，得自由販賣並合法
    持有，應非爆裂物甚明。
  (四)綜上所述，本院認為上開刑事警察局之鑑定報告尚難採信。
    又被告所持有之上開7 顆煙火球，既然並非爆裂物，則構成
    其原料之火藥當然亦非彈藥、爆裂物之主要組成零件，是被
    告自煙火球中取出之黑色火藥20包，尚與槍砲彈藥刀械管制
    條例第13條第1 項第4 項非法持有彈藥之主要零件罪有間，
    自不得以該罪相繩。此外，本院復查無其他積極證據，足認
    被告確有公訴人所指之犯行，不能證明被告犯罪，揆諸前開
    法律規定及判例意旨，依法應諭知無罪之判決。
五、原審因而以此部分不能證明被告犯罪，而認定被告此部分犯
    行無罪，經核並無違誤；檢察官上訴意旨，指摘原判決有關
    被告被訴違反槍砲彈藥刀械管制條例部分判決不當，為無理
    由，應予駁回。
據上論斷，應依刑事訴訟法第368 條、第369 條第1 項前段、第
364 條、第299 條第1 項前段，毒品危害防制條例第4 條第2 項
、第3 項、第18條第1 項前段，刑法第11條、第55條、第59條、
第38條第1 項第1 款，判決如主文。
本案經檢察官蔡國禎到庭執行職務。
中    華    民    國    97    年    12    月    15    日
                  刑事第三庭    審判長法  官  周賢銳
                                      法  官  黃仁松
                                      法  官  施柏宏
以上正本證明與原本無異。
如不服本判決應於收受本判決後10日內向本院提出上訴書狀，其
未敘述上訴理由者，並得於提起上訴後10日內向本院補提理由書
狀（均須按他造當事人之人數附繕本）「切勿逕送上級法院」。
中    華    民    國    97    年    12    月    15    日
                                      書記官  白  蘭
附錄本判決論罪科刑法條全文
毒品危害防制條例第4條第2、3項
製造、運輸、販賣第二級毒品者，處無期徒刑或 7 年以上有期
徒刑，得併科新臺幣 7 百萬元以下罰金。
製造、運輸、販賣第三級毒品者，處 5 年以上有期徒刑，得併
科新臺幣 5 百萬元以下罰金。


司法院資訊處製作；財團法人民間司法改革基金會備份。
